臺灣板橋地方法院刑事判決　　　　　　　　　　　　九十一年度易字第一○四九號
　　公　訴　人　臺灣板橋地方法院檢察署檢察官
　　被　　　告　辛○○
右列被告因違反動產擔保交易法案件，經檢察官提起公訴（九十一年度偵字第三二七
四號）及移
    主  文
辛○○連續動產擔保交易之債務人，意圖不法之利益，將標的物遷移、出賣，致生損
害於債權人，處有期徒刑月，如易科罰金以佰元折算壹日。緩刑貳年。
    事  實
一、辛○○基於違反動產擔保交易之概括犯意，先於民國八十八年七月二十日，因為
    供其外送便當生意使用，而依動產擔保交易法附條件買賣之規定，以分期付款方
    式向乙○○經營設於臺北縣新莊市○○路二七○巷十弄二十一號十一樓之「寶強
    企業社」，購買車號ＧＧＷ－三○○號山葉牌中古（八十一年出廠）重型機車一
    部，約定總價款為新臺幣（下同）三萬三千六百九十元，除自備款三千元外，餘
    款分九期給付，每月一期，每期三千四百一十元，標的物存放處所在臺北縣新莊
    市○○○路十二巷六號，且於買受人繳清全部價款前，標的物所有權仍屬於出賣
    人，買受人僅得盡善良管理人注意義務占有使用，不得擅將標的物遷移、出賣、
    移轉、抵押或為其他處分；其明知為上開動產擔保交易之債務人，竟於取得上開
    機車標的物後（該機車並於八十八年七月二十一日，由寶強企業社之協力機車行
    「和輝機車行」《負責人林太和》辦理過戶登記於辛○○指定之其妻戊○○名義
    下），意圖為自己不法之利益，自第一期起即拒不付款，且先後於八十九年四月
    、六月間，擅將上開機車遷移至臺北縣新店市○○路、中和市○○路等新居處，
    復於八十九年七月十一日擅將上開機車，以不詳之代價，出賣予不知情之臺北縣
    中和市○○路一○六號「鶴濱機車行」（負責人蔡家豐，現已歇業），均未告知
    寶強企業社，其後該機車復經「鶴濱機車行」於八十九年九月一日出售過戶予現
    持有人林森隆，致寶強企業社追索無著，足生損害於債權人寶強企業社即乙○○
    。又其於上開機車出賣前數日，為供其子己○○工讀交通使用，復承上開違反動
    產擔保交易之概括犯意，連續於八十九年七月四日依動產擔保交易法附條件買賣
    之規定，以分期付款方式向庚○○經營設於臺北縣中和市○○路五六三號之「保
    全車業行」（現已歇業），購買車號ＧＦＸ－○九二號三陽牌中古（八十四年出
    廠）重型機車一部，約定總價款為四萬零一百元，除自備款五千元外，餘款分九
    期給付，每月一期，每期三千九百元，標的物存放處所在臺北縣中和市○○路三
    六七巷十三弄二十九之十二號，且於買受人繳清全部價款前，標的物所有權仍屬
    於出賣人，買受人僅得盡善良管理人注意義務占有使用，不得擅將標的物遷移、
    出賣、移轉、抵押或為其他處分；其明知為上開動產擔保交易之債務人，又於取
    得上開機車標的物後（該機車並於八十九年七月五日，由保全車業行代理原車主
    甲○○辦理過戶登記予辛○○），意圖為自己不法之利益，自第一期起即拒不付
    款，且於九十年二、三月間，擅將上開機車遷移至臺北縣新莊市○○路二九九巷
    新居處，復於九十年三月二十日擅將上開機車同意由其不知情之子己○○，以二
    萬二千元之代價，出賣予同學丁○○，登記於丁○○之父丙○○名義下，均未告
    知保全車業行，致保全車業行追索無著，足生損害於債權人保全車業行即庚○○
    。
二、案經乙○○、庚○○訴請臺灣板橋地方法院檢察署檢察官偵查起訴。
    理  由
一、訊據被告辛○○固不否認有於右揭時地連續擅將以動產擔保交易法附條件買賣方
    式向告訴人乙○○、庚○○分期付款購買之上開二部機車，未繳付分期款即遷移
    、出賣等事實，惟矢口否認有違反動產擔保交易法之犯行，辯稱：伊當時因生意
    失敗負債，四處搬遷，沒有想那麼多，才一時疏忽將機車賣掉，並無違反動產擔
    保交易法之故意云云。然查，被告明知上開二部機車均係以動產擔保交易法附條
    件買賣方式分期付款購買，且均僅繳納自備款五千元而已，惟其均自第一期分期
    款即拒不繳納，難謂其無故意違反動產擔保交易法之犯意；再者，被告雖因生意
    失敗四處搬遷，然其搬遷多次均未曾通知告訴人新址，顯有故意逃避告訴人追索
    車款之惡意，況其後進而在尚未繳清車款情形下，即擅將該二部機車先後轉售獲
    利，益見被告顯有故意違反動產擔保交易法之犯意無訛，是被告上開所辯，要屬
    事後卸責之詞，顯無足採。此外，右揭犯罪事實，復經告訴人乙○○之代理人壬○○、告訴人庚○○等指訴綦詳，核與證人林太和、甲○○、游竣智、丙○○、
    己○○、戊○○等證述情節大致相符，並有被告購買上開二部機車之附條件買賣
    契約書影本各一份、上開二部機車車籍資料查詢列表各二紙、交通部公路總局臺
    北區監理所板橋監理站檢送之上開二部機車歷年異動車籍資料影本等在卷可資佐
    證。是本件事證已甚明確，被告犯行堪以認定。
二、核被告辛○○所為，係犯動產擔保交易法第三十八條之遷移及出賣動產擔保交易
    標的物罪。其上開各部機車之遷移、出賣行為，均係侵害動產擔保交易法第三十
    八條規定保護之同一法益，故其上開各部機車之遷移、出賣行為，均僅包涵論以
    一罪。至其先後二次將上開動產擔保標的物二部機車包涵遷移、出賣處分之違反
    動產擔保交易行為，時間密接，所犯構成要件相同，顯係基於概括之犯意反覆為
    之，則為連續犯，應以一罪論，並加重其刑。另移送併案審理部分，公訴意旨雖
    未敘及，惟其與起訴有罪部分有連續犯之裁判上一罪關係，為起訴效力所及，本
    院得併予審究，附此敘明。爰審酌被告犯罪之動機、目的、手段、所生危害、所
    獲不法利益、犯罪後之態度及已與告訴人和解等一切情狀，量處如主文所示之刑
    ，並諭知易科罰金之折算標準（被告上開連續行為後，刑法第四十一條雖業於九
    十年一月十日修正公布，於同年月十二日生效，該條第一項修正為「犯最重本刑
    為五年以下有期徒刑以下之刑之罪，而受六個月以下有期徒刑或拘役之宣告，因
    身體、教育、職業、家庭之關係或其他正當事由，執行顯有困難者，得以一元以
    上三元以下折算一日，易科罰金。但確因不執行所宣告之刑，難收矯正之效，或
    難以維持法秩序者，不在此限。」，惟被告連續之最後行為係於上開規定修正後
    犯之，是被告上開量處之刑，易科罰金之諭知規定，自仍應依修正後之刑法第四
    十一條第一項前段規定諭知），以資懲儆。又被告前未曾受有期徒刑以上刑之宣
    告，有臺灣高等法院檢察署刑案紀錄簡覆表在卷可憑，衡諸其係因一時貪欲失慮
    而觸犯刑責，經此偵審教訓後，當知所警惕，信無再犯之虞，本院認所宣告之刑
    以暫不執行為適當，併宣告緩刑二年，以啟自新，並觀後效。
據上論斷，應依刑事訴訟法第二百九十九條第一項前段，動產擔保交易法第三十八條
，刑法第十一條前段、第五十六條、第四十一條第一項前段、第七十四條第一款，罰
金罰鍰提高標準條例第一條前段、第二條，判決如主文。
本案經檢察官蔡顯鑫到庭執行職務
中      華      民      國    九十一    年      六      月    二十八    日
                                    臺灣板橋地方法院刑事第六庭
                                        法  官  彭  全  曄
右正本證明與原本無異
如不服本判決應於送達後十日內向本院提出上訴狀
                書記官  梁  宜  庭
中      華      民      國    九十一    年      七      月      八      日
附錄本案論罪科刑法條全文：
動產擔保交易法第三十八條
  動產擔保交易之債務人，意圖不法利益，將標的物遷移、出賣、出質、移轉、抵押
或為其他處分，致生損害於債權人者，處三年以下有期徒刑、拘役或科或併科六千元
以下罰金。
